臺灣臺中地方法院刑事判決　　　　　　　96年度易字第5178號
公　訴　人　臺灣臺中地方法院檢察署檢察官
被　　　告　甲○○
上列被告因重利等案件，經檢察官提起公訴（96年度偵字第
12423號），本院判決如下：
    主    文
甲○○犯共同連續重利罪，處有期徒刑參月，如易科罰金，以銀
元參佰元即新台幣玖佰元折算壹日。減為有期徒刑壹月又拾伍日
，如易科罰金，以銀元參佰元即新台幣玖佰元折算壹日。
被訴恐嚇危害安全部分無罪。
    事    實
一、甲○○夥同某真實姓名年籍不詳綽號「林先生」及某不詳姓
    名之均已成年男子二人，基於取得與原本顯不相當重利之概
    括犯意聯絡，於民國94年11月中旬某日起，先共同在自由時
    報夾帶小廣告貸放款項，以對外招募不特定之客戶，並乘他
    人之急迫、輕率或無經驗，貸以金錢，借款時由借款人攜帶
    身分證正本或簽發同金額之本票或將身分證正本交予「林先
    生」供作擔保之方式，借貸款項。借款以10天為1期，每借
    款新臺幣（下同）1萬元，1期需支付利息1600元，並預扣1
    期之利息1600元，藉此取得與一般民間風俗及銀行放貸之利
    息顯不相當之重利。由該名真實姓名年籍不詳綽號「林先生
    」之成年男子，連續於94年11月某日、94年11月、12月間某
    日，及95年1月22日，在臺中市○○路之臺中市監理站前、
    臺中市○○路之金弘笙汽車百貨公司前，及臺中市○○路○
    段與逢甲路口等處，高利放貸予借款人乙○○2萬元、2萬元
    、1萬5000元。並由甲○○與不詳姓名已成年人，並於95年4
    月間某日，及95年5月13日，分別2次在臺中市○○路與中正
    路口「7—11 便利超商前」，向乙○○收取利息，其餘六次
    則由乙○○依「林先生」者之指示，將款項匯款至彰化府前
    郵局戶名劉秋伊之00000000000000號帳戶，共約48000元。
    嗣乙○○因無力償還高額利息，於95年6月3日16時30分許，
    經乙○○報警，始在台中縣霧峰鄉○○村○○路30號，為警
    查獲前來收取利息之甲○○，而知悉上情。
二、案經乙○○訴由臺中縣警察局霧峰分局移送臺灣臺中地方法
    院檢察署檢察官偵查起訴。
    理    由
一、按刑事訴訟法第159條之5規定，被告以外之人於審判外之陳
    述，雖不符前四條之規定，而經當事人於審判程序同意作為
    證據，法院審酌該言詞陳述或書面陳述作成時之情況，認為
    適當者，亦得為證據。當事人、代理人或辯護人於法院調查
    證據時，知有第159條第1項不得為證據之情形，而未於言詞
    辯論終結前聲明異議者，視為有前項之同意。本案證人乙○
    ○於警詢及偵查中之陳述，係被告以外之人於審判外之陳述
    ，惟被告於本院調查證據時，知係審判外之陳述，而未於言
    詞辯論終結前聲明異議，視為同意作證據，且本院審酌該陳
    述作成時之情狀，認為並無不適當者，依法有證據能力，合
    先敘明。
二、訊據被告甲○○雖坦承有前開二次收取利息之行為，惟矢口
    否認有前揭犯行，辯稱，伊僅係至「林先生」處喝酒後，「
    林先生」請伊幫他收取利息，並未給伊本票等借據，伊未與
    「林先生」共謀收取重利而貸與款項云云，惟查，前揭事實
    業據證人乙○○之證訴歷歷，復有電話通聯調閱查詢單及現
    場照片5張在卷足憑，被告亦坦承先後二次向乙○○收取利
    息，且被告於第三次向乙○○收取利息時，為警查獲，被告
    前後共三次代放款之人「林先生」向證人乙○○收取利息，
    衡情被告應非偶然代「林先生」向證人乙○○收取利息，其
    應知悉「林先生」之人向證人乙○○收取利息，且一般人代
    為收取利息，必會先知悉貸款之情形，被告豈會不知「林先
    生」者係向乙○○利收取高利而借貸？被告既知悉「林先生
    」為放高利貸之人，猶多次為取收取利息，應與之有犯意之
    聯絡及行為分擔，本案事證明確，被告所辯顯係事後卸責之
    詞，不足採信，被告犯行洵堪認定。
三、核被告所為，係犯刑法第344條之重利罪嫌，被告與該名真
    實姓名年籍不詳綽號「林先生」及另一不詳姓名者之二名成
    年男子間，有犯意聯絡及行為分擔，為共同正犯。刑法於94
    年2月2日修正公布，95年7月1日施行後，修正後刑法雖已將
    連續犯之規定刪除，有關新舊法之適用原則，依最高法院95
    年5月23日刑事庭第8次會議決議：「連續數行為而犯同一之
    罪名，均在新法施行前者，新法施行後，應依新法第2條第1
    項之規定，適用最有利於行為人之法律。部分之數行為，發
    生在新法施行前者，新法施行後，該部分適用最有利於行為
    人之法律。若其中部分之一行為或數行為，發生在新法施行
    後者，該部分不能論以連續犯」。經查，本件被告所為上開
    行為，發生在新法修正後施行前。因此，本件仍應適用舊法
    連續犯之規定，最有利於被告。故被告三次重利犯行，時間
    緊接，所犯罪名相同，顯係出於概括之犯意為之，為連續犯
    ，依修正前刑法第56 條連續犯之規定以一罪論，並加重其
    刑。爰審酌被告犯罪之動機、目的、手段，犯罪所生之危害
    、犯罪後之態度等一切情狀，量處如主文所示之刑，另易科
    罰金標準，被告行為後，刑法亦已於95年7月1日修正生效，
    比較新舊法，仍以舊法對被告有利，爰依修正前之刑法第41
    條第1項前段，諭知易科罰金之折算標準。被告犯罪時間係
    在96年4月24日以前，核與中華民國96年罪犯減刑條例第2條
    第1項第3款規定相符，減其刑二分之一，減為有期徒刑一月
    又十五日，並諭知易科罰金之折算標準。
四、公訴意旨另以：甲○○另於95年6月3日16時25分許，駕駛車
    號6715—ＦＷ號自小客車，至乙○○位在臺中縣霧峰鄉○○
    路30號住處，以揚言對乙○○不利等言語恐嚇，致乙○○心
    生畏懼，因認甲○○另涉犯刑法第305條之恐嚇危害安全罪
    嫌等語；
（一）按犯罪事實應依證據認定之，無證據不得認定犯罪事實；
      不能證明被告犯罪，應諭知無罪之判決，刑事訴訟法第一
      百五十四條第二項、第三百零一條第一項分別定有明文。
      次按所謂認定犯罪事實之證據，係指足以認定被告確有犯
      罪行為之積極證據而言，該項證據自須適合於被告犯罪事
      實之認定，始得採為斷罪之資料；又事實之認定，應憑證
      據，如未能發現相當確實證據，或證據不足以證明，自不
      能以推測或擬制之方法，以為裁判之基礎，最高法院二十
      九年上字第三一０五號、四十年臺上字第八六號判例著有
      明文。又按認定犯罪事實所憑之證據，無論係直接證據或
      間接證據，其為訴訟上之證明，須於通常一般之人均不致
      有所懷疑，而得確信其為真實之程度者，始得據為有罪之
      認定，倘其證明尚未達到此一程度，而有合理之懷疑存在
      ，復無其他調查途徑可尋，法院即應為無罪之判決，最高
      法院七十六年臺上字第四九八六號著有判例。
（二）按公訴人認為被告涉有前開罪嫌，係以證人乙○○之供述
      為論據，惟查，訊據被告甲○○堅決否認有前揭犯行，辯
      稱伊忘記了有無向被害人說恐嚇的話等語，經查，被害人
      乙○○於警詢及偵查中供稱，被告曾向伊以威脅口吻稱：
      利息要伊按時繳納，不然的話公司的人會造成他的困擾，
      到時候就對伊不好意思等語，惟查，證人乙○○向被告等
      人借取高利貸後，因無法清償而報警查獲前來收取利息之
      被告之事實，已見前述，且為了能免除該債務該，證人乙
      ○○對於被告等人之指訴不免偏頗，另證人乙○○於第一
      次警詢中並未指訴被告有此恐嚇行為，如被告有此行為，
      應於第一次警詢中即加以指出，何以至二次警詢始作供出
      ，故證人乙○○之供述，尚非可遽予認定被告有此犯行，
      此外，復查無其他證據足認被告有前開事實，不能單憑被
      害人之指述即認定被告有前揭行為，且證人乙○○所稱被
      告之言詞為：利息要伊按時繳納，不然的話公司的人會造
      成他的困擾，到時候就會對伊不好意思等語，雖口吻並非
      良善，惟所稱「對伊不好意思」，並非以對證人乙○○之
      生命、身體、自由及財產為恐嚇，且證人乙○○於警詢中
      供述，被告於95年5月13日左右，在台中市○○路與中正
      路口伊與被告見面時，他在車內以威脅口吻向伊稱，非如
      起訴書所稱之95年6月3日，被告駕駛自小客車，至證人乙
      ○○住處，揚言對乙○○不利，涉如被告心生畏懼，何以
      不立即報警，至96年6月3日被告再次至證人住處催債時始
      報警，顯見該言詞尚不致使證人心生恐懼，亦與刑法第
      305條規定之構成要件不合，綜前所述，此部分之罪嫌，
      尚難認定，自應為無罪之判決。
四、據上論斷，應依刑事訴訟法第299條第1項前段、第301條第
    1項前段，刑法第2條第1項、第344條、修正前刑法第28條、
    第56條、第41條第1項前段，罰金罰鍰提高標準條例第一條
    前段、修正前罰金罰鍰提高標準條例2條，中華民國96年罪
    犯減刑條例第2條第1項第3款、第9條、第7條。判決如主文
    。
中　　華　　民　　國　　96　　年　　11　　月　　22　　日
                  刑事第四庭    法  官  林清鈞
上正本證明與原本無異。
如不服本判決，應於收受送達後10日內向本院提出上訴書狀（應
敘述具體理由並附繕本）。
上訴書狀如未敘述理由，應於上訴期間屆滿後20日內補提理由書
於本院。
                                書記官  陳貴卿
中　　華　　民　　國　　96　　年　　11　　月　　22　　日
附錄論罪科刑法條
中華民國刑法第344條
乘他人急迫、輕率或無經驗貸以金錢或其他物品，而取得與原本
顯不相當之重利者，處1年以下有期徒刑、拘役或科或併科1千元
以下罰金。
